【裁判字號】    95,裁,1472
【裁判日期】    950713
【裁判案由】    勞保
【裁判全文】
最  高  行  政  法  院  裁  定
                                     95年度裁字第01472號
上  訴  人  丙○○
被 上訴 人  勞工保險局
代  表  人  甲○
                            送達代收人  乙○○
上列當事人間因勞保事件，上訴人對於中華民國94年1月13日臺
北高等行政法院92年度訴字第5556號判決，提起上訴。本院裁定
如下：
    主  文
上訴駁回。
上訴審訴訟費用由上訴人負擔。
    理  由
一、按對於高等行政法院判決之上訴，非以其違背法令為理由，
    不得為之，行政訴訟法第242條定有明文。是對於高等行政
    法院判決上訴，若未具體說明原判決違背何項法令、不適用
    或如何適用不當之具體情事，即非主張原判決違背法令以為
    上訴理由，其上訴不應准許。
二、本件上訴人因罹患鼻咽癌接受放射治療，致雙耳聽障及喪失
    咀嚼機能障害，於民國（下同）91年11月25日檢具財團法人
    私立高雄醫學大學附設中和紀念醫院（下稱中和紀念醫院）
    同年月15日出具之勞工保險殘廢診斷書，向被上訴人申請殘
    廢給付。案經被上訴人就上訴人所患聽障部分，核定其殘廢
    程度符合勞工保險殘廢給付標準表第32項第7等級，發給440
    日殘廢給付計新台幣（下同）294,800元；另就上訴人喪失
    咀嚼機能障害部分，以其所患未合勞工保險殘廢給付標準表
    之給付標準，乃否准該部分所請殘廢給付。上訴人不服，循
    序提起行政訴訟。經原審斟酌全辯論意旨及調查證據結果以
    ：（一）上訴人申請殘廢給付時所檢附之中和紀念醫院91年
    11月15日出具之勞工保險殘廢診斷書，雖經醫師勾選「喪失
    咀嚼機能障害」，惟案經被上訴人函詢中和紀念醫院有關上
    訴人就診情形，及審核該院之復函內容，係認定上訴人「咀
    嚼、嚥下機能遺存顯著障害」，而非該院91年11月15日出具
    勞工保險殘廢診斷書中勾選之「喪失咀嚼機能障害」，足證
    主治醫師對於上訴人之殘廢程度，未能有明確之認定。（二
    ）被上訴人將前揭勞工保險殘廢診斷書及向中和紀念醫院調
    取上訴人病歷相關資料，送請專科醫師審查，由審查意見可
    知，上訴人之症狀既非除流質食物、粥、糊或類似之食物以
    外，不能攝取或嚥下者，即非喪失咀嚼、嚥下之機能，亦非
    咀嚼、嚥下機能遺存顯著障害，則被上訴人就上訴人所請喪
    失咀嚼機能障害部分，因未符合勞工保險殘廢給付標準表之
    給付標準，乃否准該部分所請殘廢給付，其認定洵屬有據。
    （三）上訴人既主張其喪失咀嚼機能障害，即應就符合勞工
    保險殘廢給付標準表「咀嚼嚥下及言語機能障害」之要件最
    低度事實負舉證責任，就此，上訴人僅主張其因鼻咽癌接受
    放射治療致牙齒全部拔掉使其飲食受限云云，並未就「專指
    由牙齒以外之原因（如頰、舌、軟硬口蓋、顎骨、下顎關節
    等之障害），所引起之咀嚼機能障害」之要件事實予以舉證
    ，自難認上訴人所患已達「喪失咀嚼、嚥下之機能」或「咀
    嚼、嚥下機能遺存顯著障害」。（四）單純因牙齒缺損所引
    起之咀嚼機能障害，並非勞工保險殘廢給付標準表所列之咀
    嚼、嚥下機能障害，是上訴人稱其牙齒已全部拔掉致完全喪
    失咀嚼機能云云，顯屬對上開要件之誤解，再者，上訴人「
    牙齒障害」，因非遭受意外傷害所致，自亦不符勞工保險殘
    廢給付標準表「牙齒障害」系列之給付標準。（五）被保險
    人申請保險給付時，所檢據特約醫院出具之診斷證明書，僅
    係其申領保險給付之必備要件；惟被上訴人、監理會審核或
    審議其是否符合給付標準時，要非僅以該診斷證明書為唯一
    參據，此觀勞工保險條例第28條、同條例施行細則第61條、
    勞工保險爭議事項審議辦法第17條第1項規定自明。（六）
    被上訴人係勞工保險之保險人，於當事人向其提出勞工保險
    各項給付申請時，被上訴人須開始行政程序，並有依行政程
    序法第36條及第41條第1項職權調查證據之義務，是被上訴
    人於行政程序中將有待進一步調查之案件，請其特約專科醫
    師陳述醫學上之意見，以為證據，於法尚無不合。（七）勞
    工保險條例第56條所規定「必要時」之要件性質上為不確定
    法律概念，被上訴人就個案是否有複檢之必要，仍應依個案
    認定之，是上訴人徒以其認定與被上訴人不同，即請求就其
    殘廢情形之判斷進行複檢，經核並無必要。綜上所述，原處
    分並無違誤，訴願決定予以維持，亦無不合，而為駁回上訴
    人在原審之訴之判決。
三、本件上訴意旨略謂：（一）上訴人係以保險人自設或特約醫
    療機構之診斷為依據，經醫師證明其實際病情係喪失咀嚼、
    嚥下之機能，當符合勞工保險殘廢給付標準表之規定。（二
    ）上訴人因放射線治療致唾液線傷害而導致口乾，是日常飲
    食僅能以流質進食之事實，符合上開殘廢證明記載。（三）
    上訴人不能吞嚥之事實，於認殘廢之日起2年內請求殘廢給
    付，非如被上訴人所言，若有病情加重，須再另案申請之理
    。（四）有利於人民原則為行政法學之重要原則，是依行政
    程序法第4條、第6條、第7條、及第9條之規定，上訴人之主
    治醫生開具之勞工保險殘廢診斷書，已足證被上訴人依法應
    以勞工保險殘廢給付標準表核付上訴人所請。為此，訴請廢
    棄原判決，撤銷訴願決定、審議審定及原處分。被上訴人應
    依勞工保險殘廢給付標準表第32項第7等級及第39項第4等級
    作成核定上訴人所請雙耳聽障及喪失咀嚼機能障害殘廢給付
    ，並依勞工保險條例第55條第4款規定再升2等級之處分等語
    。經查上訴論旨，無非係就原審認定事實之職權行使及證據
    取捨事項為爭執，並未對原審判決究竟有何違背法令，暨其
    違背何項法令及其具體情事，予以指明，依首揭規定及說明
    ，難認為其對於原判決如何違背法令已有具體指摘。故上訴
    人之上訴為不合法，應予駁回。
四、依行政訴訟法第249條第1項前段、第104條、民事訴訟法第
    95條、第78條，裁定如主文。
中    華    民    國    95    年    7     月    13    日
                  第四庭審判長法  官  高  啟  燦
                              法  官  侯  東  昇
                              法  官  黃  璽  君
                              法  官  廖  宏  明
                              法  官  楊  惠  欽
以  上  正  本  證  明  與  原  本  無  異
中    華    民    國    95    年    7     月    13    日
                              書記官  張  雅  琴


司法院資訊處製作；財團法人民間司法改革基金會備份。
